【裁判字號】    99,易,513
【裁判日期】    991012
【裁判案由】    竊盜等
【裁判全文】
臺灣高雄地方法院刑事判決               99年度易字第513號
公  訴  人  臺灣高雄地方法院檢察署檢察官
被      告  丙○○
上列被告因竊盜等案件，經檢察官提起公訴（98年度偵緝字第
1998號），本院判決如下：
    主  文
丙○○犯竊盜罪，處有期徒刑肆月，如易科罰金，以新臺幣壹仟
元折算壹日；又犯以不正方法由自動付款設備取得他人之物罪，
處有期徒刑陸月，如易科罰金，以新臺幣壹仟元折算壹日；應執
行有期徒刑玖月，如易科罰金，以新臺幣壹仟元折算壹日。
    事  實
一、丙○○與丁○○○原係高雄市○○○路325 巷2 號之雅園大
    樓內之鄰居（丙○○係該大樓6 樓之1 住戶，丁○○○則居
    住於9 樓之2 ），平日兩人時有往來，並常相約於丁○○○
    之上開住處打牌。詎丙○○竟意圖為自己不法之所有，於民
    國97年10月7 日下午日間某時，趁丁○○○下至該大樓1 樓
    燒紙錢之機會，進入丁○○○之上開住處內（無故侵入住宅
    部分未據告訴），並自房間書桌抽屜第2 格內竊取丁○○○
    所持用，帳戶名稱：乙○○（即丁○○○之女兒），當時係
    置放在皮包內之郵局帳號00000000000000號提款卡1 張，復
    翻閱丁○○○放在同一抽屜第1 格內之電話簿，進而發現記
    載在該簿內之提款卡密碼。嗣丙○○竊得該張提款卡後，即
    另基於以不正方法由自動付款設備取得他人之物之犯意，接
    續於附表所示之時間、地點，持該提款卡插入自動提款機並
    輸入密碼，使自動提款機辨識系統誤認係就該提款卡具有正
    當權源之人所為之提領而付款，因而取得如附表所示之各該
    款項共計新臺幣（下同）35萬1 千元。嗣於97年10月16日起
    至97年10月21日前之某日，丁○○○欲持該提款卡提款時因
    遍尋不著該卡，遂持該帳戶之存摺至郵局整理，始發現帳戶
    內之存款已遭提領至僅存18元。丁○○○乃於97年10月21日
    委由帳戶名義人乙○○出面至高雄市政府警察局三民第一分
    局長明派出所報案，再持報案三聯單至郵局查詢遭提款之自
    動提款機地點及調閱自動提款機之錄影畫面，惟仍無法完全
    確認提領者之身分，經丙○○於97年10月24日在丁○○○上
    開住處，向丁○○○承認竊取提款卡及盜領上開帳戶內款項
    ，並簽發發票日均為97年10月24日，發票人丙○○，票面金
    額總額共35萬元之本票23紙予丁○○○以分期償還前揭遭盜
    領之金額，惟丙○○仍未遵期履行，丁○○○乃再委由乙○○於98年1 月2 日報警處理，方查悉上情。
二、案經高雄市三民第一分局報請，及丁○○○訴由臺灣高雄地
    方法院檢察署偵查起訴。
    理  由
一、證據能力部分：
    按被告以外之人於審判外之言詞或書面陳述，除法律有規定
    者外，不得作為證據；又被告以外之人於審判外之陳述，雖
    不符同法第159 條之1 至第159 條之4 之規定，但經當事人
    於審判程序同意作為證據，經法院審酌該言詞陳述或書面陳
    述作成時之情況，認為適當者，亦得為證據，刑事訴訟法第
    159條第1 項、第159條之5第1項分別定有明文。本判決所引
    用之傳聞證據，均已依法踐行調查證據程序，當事人於審判
    程序亦同意作為證據，本院審酌證據資料作成時之情況，並
    無違法不當及證明力明顯過低之瑕疵，且無依法應排除其證
    據能力之情形，認以之作為證據應屬適當，故均有證據能力
    ，合先敘明。
二、訊據被告丙○○固坦承曾於附表所示之時間、地點，持告訴
    人丁○○○所持用之上開提款卡向自動提款機提領共計35萬
    1千元，且就其中15萬1千元之部分確屬未經告訴人同意而盜
    領者，惟仍矢口否認就其餘部分有何竊盜及以不正方法由自
    動付款設備取得他人之物之犯行，辯稱：伊沒有竊取上開提
    款卡及以不正方法由自動付款設備取得告訴人金錢之行為，
    伊取得提款卡係因伊跟告訴人說伊男朋友甲○○在做化療，
    沒有辦法工作，告訴人同情伊所以在97年10月7 日借錢給伊
    週轉，當時因告訴人趕著去臺北，所以就將提款卡交給伊使
    用並告知密碼，但伊確未經告訴人同意盜領了15萬1 千元，
    嗣後雖已與告訴人達成還款協議，然因無法按時履行，方遭
    告訴人提告云云。經查：
  (一)被告曾於附表所示之時間、地點持上開提款卡向自動提款機
    接續領取如附表所示之金額，另於97年10月24日於告訴人上
    開住處簽發發票日均為97年10月24日，發票人丙○○，票面
    金額總額共35萬元之本票23張乙節，業為被告所不否認，並
    有前揭帳戶之郵局存摺明細影本、被告之口卡片各1 份、經
    乙○○、己○○等人指認領款人為被告之提款機監視錄影畫
    面擷取照片8 張以及本票23張在卷可稽（見警一卷第10至11
    、13至16頁、本院二卷第17至24頁），堪認屬實。被告固以
    其持有上開提款卡，係基於與告訴人之借貸關係云云，惟證
    人即告訴人丁○○○就上開提款卡係遭被告竊取盜用暨查獲
    之經過，業已到庭證稱：被告沒有經過伊同意使用該提款卡
    ，伊也沒有答應要借錢給被告，97年10月7 日上午伊有提領
    2 萬元，嗣於同年月10幾號時伊發現該提款卡不見，遂拿存
    摺到郵局補摺，發現帳戶遭人提領至僅餘18元，伊就去長明
    派出所報警，並取得報案三聯單後，當天馬上經由郵局人員
    依照帳戶上提領紀錄之提款機號碼，查出提款機之設置地點
    後調取錄影資料，因錄影帶上伊沒有看到被告之正面五官，
    只能從打扮穿著、身材來判斷，無法確定是否即為被告，所
    以未立刻要求警方處理，至97年10月24日，被告至伊上開住
    處認錯，承認竊取提款卡並盜領如附表所示金額，被告請求
    伊不要報警，並同意簽本票分期返還所有盜領金額，但直至
    97年12月間伊一直向被告催討，被告都未履行，甚至搬家、
    改變手機號碼讓伊找不到人，伊才會委由乙○○正式於98年
    1 月2 日報案等語（見本院二卷第79至84、101 至102 頁）
    ，此核與證人即雅園大樓管理員己○○於本院審理中所結稱
    ：97年10月間告訴人有去臺北一趟，回來後就跟伊說錢不見
    了，隔天伊就陪告訴人分別到里港、大昌、站前、中華路的
    各處郵局調取遭盜領時的提款影像，後來有調到站前及中華
    路的郵局的影像，伊等檢視錄影影像後覺得很像被告，但告
    訴人說還不能十分確定，不能隨便冤枉人，所以伊等沒有報
    警處理，隔幾天伊發現被告有在陸陸續續搬東西，後來伊就
    向被告的男友試探，說外面有很多警察在等被告，看被告要
    不要承認，被告男友回去與被告商量，之後當天被告就到告
    訴人住處向告訴人承認錢都是被告盜領的，原本告訴人要報
    警處理，但被告說要簽本票賠償，告訴人心軟就沒有報警；
    當時被告承認帳戶內之35萬元都是被告所盜領的，伊有在場
    聽到，惟簽本票時並未聽到被告提到向告訴人借款乙事之情
    節大致相符（見本院二卷第85至88頁），被告就此雖辯稱：
    本件係借貸關係，證人己○○係簽本票時才在場，惟參以並
    無任何卷證資料顯示證人己○○與被告有何怨隙，是證人己○○於本院審理中所為之證述既經具結，信無甘冒偽證罪責
    而誣指被告之虞，應無不可信之處，從而，就上開證人證述
    內容相互勾稽，已足認被告確有於證人己○○在場時，向告
    訴人承認竊取前揭提款卡以盜領如附表所示之全部金額，並
    請求告訴人原諒之情事。
  (二)衡以常情，被告若非確有偷竊之情，告訴人等復未對被告施
    以強暴、脅迫之行為，被告實無違背現實情形而向告訴人承
    認上開犯行之必要；且觀以被告自陳遭地下錢莊逼債，並積
    欠醫院化療費用，實屬需款孔急，又稱自己平日在釣蝦場上
    晚班很忙，無暇領錢，則其何以於提款時卻仍大費周章地分
    次提領，復以頭戴安全帽之方式遮掩其特徵（有前開提款機
    監視錄影畫面擷取照片8 張可證），實有可議之處。況被告
    雖另就其前開行徑辯稱：因郵局每日最多僅能提領6 萬元，
    又天氣寒冷且伊只有晚上才有空領錢，怕被搶故戴上安全帽
    云云，但郵局每日提款限額實可達於10萬元等情，有中華郵
    政全球資訊網自動櫃員機（含WebATM）資費及限額表1 紙足
    憑（見本院二卷第152 頁），且提款程序僅為幾分鐘即可完
    成之手續，如確害怕遭非法之徒行劫，實無不能改於白天人
    多之時提領之理，然被告仍選擇以上述方式提領款項，顯與
    常情相悖，可見其實有逃避查緝之意圖甚明，由此益徵被告
    係因行竊而取得上開提款卡等情，洵非子虛。
  (三)又被告固辯以：伊係基於與告訴人之借貸關係而取得該提款
    卡云云，惟查，被告對於其向告訴人借貸之金額及溢領之數
    目前後陳述已有不一，先稱：伊遭地下錢莊逼債，伊就向告
    訴人借錢，當時告訴人拿了1 張金融卡給伊，並告訴伊密碼
    ，因為伊需要30幾萬元，所以分數次提領，後來告訴人自臺
    北回來，生氣地質問為何將錢領光，因告訴人只願意借5 萬
    元，於是伊等就約定由伊每月攤還給告訴人（見偵二卷8 至
    9 頁），嗣後卻又改稱：97年10月7 日伊是向告訴人借20萬
    元，當時告訴人將金融卡及密碼交給伊，要伊自己去提領，
    但伊未經告訴人同意溢領了15萬元云云（見本院二卷48頁）
    ，實難盡信；又被告自承與告訴人非親非故，而被告所稱之
    借貸金額復非少數，告訴人卻未要求被告簽立借據等書面證
    明文件，抑或請被告提出相當之擔保，亦非常態；且將提款
    卡交付他人使用，並進而告知密碼後，出借者即無從控制提
    款卡遭該他人任意提領之風險，則依被告所述，其所欲借貸
    之金額既未大於告訴人持用上開帳戶內餘額，告訴人為免遭
    溢領，衡情亦無不自行匯款給被告，反逕將提款卡交給被告
    使用並告知密碼之理；再參以前開告訴人之證述，其在被告
    於97年10月24日簽發卷附本票前，即於97年10月21日委由帳
    戶名義人乙○○出面報案，此有高雄市政府警察局三民第一
    分局99年8 月10日高市警三一分偵字第0990015705號函附卷
    可查（見本院卷第109 頁），如告訴人明知該提款卡係被告
    所借用，復如被告所言係借2 、3 個月之久，告訴人何需於
    清償期未屆至前，即向警局報案，並於取得報案三聯單後，
    再立刻向郵局調閱各地提款機之監視錄影畫面以查明提領人
    為何人？更何況至97年10月24日當時該債務根本尚未屆期，
    又怎會有被告所言，因還不出來而必須另開立本票分期償還
    之問題？且證人己○○亦證稱：於97年10月24日並未聽聞被
    告提及向告訴人借款乙事（見本院二卷第88頁），足見被告
    所稱係因無法償還借款方遭告訴人提告云云，誠屬虛構，洵
    無足採。
  (四)再查，前揭帳戶之存摺、提款卡平日均係由告訴人保管，告
    訴人並將密碼記載在電話簿上，分別置放於上開住處房間內
    書桌第2 格抽屜之包包以及抽屜第1 格內等情，業經告訴人
    於本院審理中證述明確（見本院卷第80、82頁），此與告訴
    人之友人即證人林鴻禎於偵查中結證之情節已大致互核相同
    （見偵二卷第23頁）。另經本院當庭勘驗告訴人所提出之電
    話簿，該電話簿上載有人名、電話號碼之電話內容共有12頁
    ，其中第2 頁頁首空白處記載「安泰…」，在第3 頁頁首空
    白處記載「郵局…」，第5 頁頁首空白處記載載「板信…」
    等字樣，惟上開「…」等字樣則均因遭原子筆塗抹而難以辨
    識（見本院二卷第81頁），復與告訴人所證稱：案發後伊很
    生氣，就把記載在電話簿上之密碼用原子筆塗掉等情相符（
    見本院二卷第80頁），此外，尚有告訴人房間內書桌及皮包
    置於該抽屜內之示意照片2 紙在卷（見警一卷第13頁），綜
    合上開情事以觀，足徵告訴人所稱其係將上開郵局帳號密碼
    記載於電話簿內，並與提款卡分別藏放於住處房間抽屜內之
    情事，應屬可信。告訴人復稱：其曾於97年10月7 日上午自
    行提領2 萬元，而被告就此及其自該日下午某時起，即接續
    於附表所示之時間，持上開提款卡提領如附表所示之金額等
    情則不爭執（見偵二卷第8 頁及本院所整理之不爭執事項）
    ，並有上開郵局存摺明細1 份可證，衡以告訴人既將上開提
    款卡及電話簿置放於房間書桌抽屜內保管，復未曾交付予被
    告使用，已如前述，而被告因與告訴人打牌之關係而常有機
    會進出告訴人之前揭住處，復供認：曾見過告訴人在該大樓
    1 樓燒紙錢（見本院一卷第15頁），足見其對該住處內之擺
    設及告訴人之生活習性均應有一定程度之了解，參以告訴人
    於偵查中曾證稱：當日曾至雅園大樓1 樓燒紙錢而有離開上
    開住處之情形（見偵二卷第36頁），則被告竟能在97年10月
    7 日當日下午，即持藏放於告訴人住處房間書桌抽屜內之上
    開提款卡，並在告訴人未告知之情況下取得密碼，進而盜領
    上開帳戶內之金額，自應可信係被告事先預測告訴人將於97
    年10月7 日下午日間某時至該大樓1 樓焚燒紙錢（當日適逢
    農曆重陽節，在我國民間確有於該節日焚燒紙錢以祭先人之
    習俗）而有離開該住處之空檔，趁此進入告訴人之上開住處
    所為者。
  (五)至被告所提出之板信商業銀行存入憑證、無摺存提收據及陽
    信商業銀行匯款收執聯，存入或匯款之對象均為盧國元而非
    告訴人，而告訴人既表示不認識盧國元，復無其他證據足證
    告訴人與被告間另訂有指定被告清償對象之協議，且存、匯
    款之原因本不一而足，尚難憑此遽認雙方有借貸關係存在。
    而被告另呈甲○○所開立之收款證明正本1 紙，其上雖載有
    被告於98年6 月2 日請甲○○代為轉交告訴人現金6 萬元之
    字句，然收款人欄位未有告訴人之簽章，亦不能作為被告與
    告訴人間存有借貸關係，被告並已於98年6 月2 日清償之依
    據，附此說明。
  (六)據上各情，被告既不否認曾於附表所示之時間、地點，持本
    由告訴人所持用之上開提款卡，並輸入密碼以提領如附表所
    示之金額等情，而其曾向告訴人及證人己○○坦承該提款卡
    係其所竊取，請求告訴人原諒並開立本票以分期償還乙節，
    復經認定如前，被告其餘所辯亦屬無可採取，其竊取告訴人
    提款卡並持以盜領如附表所示金額之犯行，堪可認定，應依
    法論科。
三、核被告丙○○所為，係犯刑法第320條第1項之竊盜罪及同法
    第339 條之2 第1 項之以不正方法由自動付款設備取得他人
    之物罪。被告於附表所示之時間，持竊得之上開提款卡並輸
    入密碼，先後8 次由自動付款設備取得他人財物之密集提款
    行為，均係基於同一意圖為自己不法所有犯意下之接續行為
    ，僅侵害同一法益，為接續犯，應論以一罪。被告所犯上開
    2 罪，犯意各別，行為互殊，應予分論併罰。爰審酌被告正
    值壯年，並有正當工作，竟未思依循正途，反以偷竊及盜領
    之方式謀取他人財物，犯後雖已與告訴人於本件附帶民事訴
    訟程序中達成和解（本院99年度附民字第132 號），惟尚未
    賠償分文，造成告訴人財產損失，且迄今仍僅坦承部分犯行
    ，以及被告學歷為高中畢業，現為火鍋店員工，月薪約2 萬
    元，經濟狀況不佳且需單親扶養小孩（此部分業為被告所自
    陳）等一切情狀，分別量處如主文所示之刑及諭知易科罰金
    之折算標準，並定其應執行之刑，暨諭知易科罰金之折算標
    準，以示懲儆。
四、末按被告行為後，刑法於98年12月30日經總統修正公佈第41
    條，並於99年1 月2 日生效。修正前41條第2 項原規定：「
    前項規定（指易科罰金）於數罪併罰，其應執行之刑未逾6
    月者，亦適用之。」惟該規定已經司法院大法官釋字第662
    號解釋宣告違憲而失其效力，如有定應執行之刑逾6 個月部
    分，自仍有易科罰金之適用。至刑法修正後第41條第8 項規
    定：「第1 項至第4 項及第7 項之規定，於數罪併罰之數罪
    均得易科罰金或易服社會勞動，其應執行之刑逾6 月者，亦
    適用之。」，僅係就上開解釋所宣示於定應執行之刑逾6 個
    月之部分，仍有易科罰金適用之法理明文化，修正前、後關
    於易科罰金之規定，並無有利或不利之情形，應逕行適用修
    正後之刑法第41條第8 項規定，尚無刑法第2 條第1 項但書
    比較適用問題，附此敘明。
據上論斷，應依刑事訴訟法第299 條第1 項前段，刑法第320 條
第1 項、第339 條之2 第1 項、第41條第1 項前段、第8 項、第
51條第5款，刑法施行法第1 條之1 ，判決如主文。
本案經檢察官戊○○到庭執行職務。
中    華    民    國    99    年    10    月    12    日
                  刑事第十五庭  法  官  許勻睿
以上正本證明與原本無異。
如不服本判決應於收受判決後10日內向本院提出上訴書狀，並應
敘述具體理由。其未敘述上訴理由者，應於上訴期間屆滿後20日
內向本院補提理由書(均須按他造當事人之人數附繕本)「切勿逕
送上級法院」。
中    華    民    國    99    年    10    月    12    日
                                書記官  王芷鈴
附表
┌──┬───────┬────────────────┬─────┐
│編號│  盜領日期    │自 動 提 款 機 所 在 地 點      │盜領金額  │
│    │              │                                │          │
├──┼───────┼────────────────┼─────┤
│ 1  │97年10月7日   │高雄市三民區○○○路2之2號      │  3萬元   │
│    │              │（高雄站前郵局）                │          │
├──┼───────┼────────────────┼─────┤
│ 2  │97年10月10日  │高雄市三民區○○○路270號       │  6萬元   │
│    │              │（高雄三塊厝郵局）              │          │
├──┼───────┼────────────────┼─────┤
│ 3  │97年10月11日  │屏東縣里港鄉○○村○○○路40號  │  3萬元   │
│    │              │（里港郵局）                    │          │
├──┼───────┼────────────────┼─────┤
│ 4  │97年10月11日  │屏東縣里港鄉○○村○○○路40號  │  3萬元   │
│    │              │（里港郵局）                    │          │
├──┼───────┼────────────────┼─────┤
│ 5  │97年10月12日  │高雄市三民區○○○路258號       │  6萬元   │
│    │              │（高雄大昌郵局）                │          │
├──┼───────┼────────────────┼─────┤
│ 6  │97年10月13日  │高雄市三民區○○○路258號       │  6萬元   │
│    │              │（高雄大昌郵局）                │          │
├──┼───────┼────────────────┼─────┤
│ 7  │97年10月14日  │高雄市三民區○○○路270號       │  6萬元   │
│    │              │（高雄三塊厝郵局）              │          │
├──┼───────┼────────────────┼─────┤
│ 8  │97年10月15日  │高雄市三民區○○○路270號       │ 2萬1千元 │
│    │              │（高雄三塊厝郵局）              │          │
├──┼───────┴────────────────┼─────┤
│總計│                                                │35萬1千元 │
└──┴────────────────────────┴─────┘
附錄論罪科刑法條
刑法第320條
意圖為自己或第三人不法之所有，而竊取他人之動產者，為竊盜
罪，處5 年以下有期徒刑、拘役或5百元以下罰金。
意圖為自己或第三人不法之利益，而竊佔他人之不動產者，依前
項之規定處斷。
前2項之未遂犯罰之。
刑法第339條之2
意圖為自己或第三人不法之所有，以不正方法由自動付款設備取
得他人之物者，處3 年以下有期徒刑、拘役或1 萬元以下罰金。
以前項方法得財產上不法之利益或使第三人得之者，亦同。

司法院資訊處製作；財團法人民間司法改革基金會備份。
